臺灣臺南地方法院交通事件裁定　　　　 94年度交聲字第210號
移送機關　交通部公路總局嘉義區監理所臺南監理站
受處分人
即異議人　甲○○
上列受處分人因違反道路交通管理處罰條例案件，對於交通部公
路總局嘉義區監理所臺南監理站94年4月29日所為之裁決處分（
處分案號：嘉監南字第裁74-M00000000號）聲明異議，本院裁定
如下：
    主  文
原處分均撤銷。
甲○○均不罰。
    理  由
一、原處分意旨略以：受處分人即異議人甲○○所有之車牌號碼
    BX8-352號重型機車，於民國93年10月19日上午7點51分左右
    ，經人駕駛並於行經臺南縣永康市○○○路○道口時，遭執
    勤之臺南縣警察局永康分局警員發現該機車駕駛人未戴安全
    帽後予以攔查，但該駕駛人竟不服執勤警員之稽查而逕行駕
    車逃逸，執勤警員乃隨即依規定予以開單逕行舉發。後來原
    處分機關即交通部公路總局嘉義區監理所臺南監理站經查證
    結果，亦以前述違規事實明確，乃依照道路交通管理處罰條
    例第31條第6項、第60條第1項、第63條第1項第1款及第85條
    第3項等規定，裁處該機車所有人即異議人罰鍰共計新臺幣6
    仟5佰元，並記違規點數1點等語。
二、聲明異議意旨則略以：本件交通違規舉發通知單上，記載違
    規當時之情形為男女雙載，而駕駛異議人所有之上述重型機
    車之男性駕駛人則未戴安全帽，但受處分人即異議人甲○○
    不僅對於本件交通違規毫無印象，且異議人一向都是自己駕
    駛該機車，不可能有男女雙載之情形，而異議人亦不會將該
    機車借予他人使用。又舉發單位並無其他證據資料足以證明
    異議人所有之前述機車，於上開時、地確有經人駕駛，而該
    駕駛人並有騎機車未戴安全帽及不服稽查而逃逸等違規事實
    ，故異議人不服原裁決，乃提起本件異議。
三、經查：
    （一）原處分意旨認為本件車牌號碼BX8-352號重型機車，
          於93年10月19日上午7點51分左右，有經人駕駛而於
          行經臺南縣永康市○○○路○道口時，因該機車駕駛
          人未戴安全帽，經執勤之臺南縣警察局永康分局警員
          發現予以攔查後，該駕駛人竟不服執勤警員之稽查取
          締而駕車逃逸等情事，雖有臺南縣警察局南縣警交字
          第M00000000號舉發違反道路交通管理事件通知單及
          臺南縣警察局永康分局94年4月12日南縣永警六字第
          0940016010號書各1份在卷足參。然而，證人即異議
          人甲○○之同學楊瑛媚則於本院調查時，到庭具結證
          稱：「（法官問: 你與異議人是何關係?）是很要好
          的同學，我們每天會一起騎車上、下學，我住的地方
          與異議人住的地方很近，我們各自有機車……我們幾
          乎每天都會一起上學，93年10月19日當天是星期二，
          我們沒有課，所以我與異議人都沒有出門，星期二我
          們通常不會去學校，異議人當初確實也沒有去學校，
          本件違規車輛平常都是異議人在使用，她也不可能會
          借給別人使用，異議人的妹妹自己也有機車，異議人
          也不會將車子借給他妹妹使用，平常上學我們不會經
          過違規地點，異議人如果在家，車子就會留在家中，
          不會自己騎出去也不會借給別人使用，我與異議人是
          自高中就認識，就我所知，異議人不可能將機車借給
          別人。」等語（詳見本院94年6月1日訊問筆錄），據
          此並參酌證人楊瑛媚到庭具結作證，係以刑事責任擔
          保其證言之真實性，另就其前述有關異議人於93年10
          月間日常生活作息之描述，亦甚為詳細清楚等情以觀
          ，證人楊瑛媚之上開證述內容，經核應無不可採信之
          處。又本件案載違規時間之93年10月19日上午7點51
          分，經查確係93年10月間之星期二上午時段，參考前
          述證人楊瑛媚之證述內容，亦可推知異議人於本件案
          載違規時間，自己駕駛前述機車，或將該機車借予他
          人使用，以致該機車出現在臺南縣永康市境內中正北
          路匝道口附近之可能性應屬不高。從而，異議人上開
          所辯：其不僅未有原處分意旨所稱等違規行為，且本
          件案載違規時間，異議人及異議人所有之前述機車，
          均不可能出現在案載違規地點附近等語，經核應非無
          據，而尚可採信。
    （二）至本件舉發警員即臺南縣警察局永康分局警員楊宗浩
          雖亦到庭證稱：「（法官問：本件是否你舉發的，情
          形如何？）是我舉發的……當初本件的違規人我有攔
          下來，駕駛人是個男生，後面載一個女生……我是發
          現駕駛人沒有戴安全帽才攔下來，我的習慣是先攔下
          來先將車牌號碼抄下來……我隨即再問車子是誰的，
          後面那個女生有跟我說，但詳細名字我記不起來了…
          …後來那個駕駛人突然告訴我說後面有人違規，趁我
          回頭的時候，就騎機車離開現場。後面的那個女生與
          庭上之異議人不像，體型較胖。」等語（參見本院94
          年6月1日訊問筆錄），亦可知悉本件舉發警員楊宗浩
          應無記載車牌號碼錯誤，或任意虛構違規事實以誣陷
          受處分人即異議人甲○○之可能。然如前述，於本件
          案載違規時間，異議人所有之上開機車不可能出現在
          案載違規地點等情，經核並非不可採信，而參酌上開
          楊宗浩警員之證詞內容，則可發現坐於該實際違規車
          輛後座之女性乘客，亦與異議人外觀上具有顯著之差
          異，故本件尚難僅據證人楊宗浩警員所記載之車牌號
          碼，即貿然認定異議人所有之上開機車，於前述時、
          地，確有經人駕駛並有原處分意旨所指等違規行為。
          此外，本件另查無其他積極事證，足以佐證異議人所
          有之上開機車，於案載違規時間，確有經人駕駛而行
          經案載違規地點，且該機車駕駛人並有未戴安全帽及
          不服稽查而逃逸等違規行為，故本件所有之相關事證
          ，經核尚不足以確認異議人有何原處分意旨所稱之違
          規行為。至於本件交通違規事件之舉發有誤，或係該
          實際違規車輛駕駛人使用偽造、變造之車牌所致，本
          院實難僅以舉發警員所記載之車牌號碼，即貿然認定
          異議人有何前述違規情形。
四、綜上所述，受處分人即異議人甲○○所有之上開機車，於前
    述時、地，是否曾有經人駕駛並有駕駛人未戴安全帽及不服
    稽查而逃逸等違規行為既然無從確認，則原處分機關即交通
    部公路總局嘉義區監理所臺南監理站僅據舉發警員片面之舉
    發內容，即貿然對於異議人加以裁罰，於法尚非適當。而本
    件異議人之異議內容，經核亦難認為無理由，故應由本院裁
    定將原處分均予撤銷，並另為異議人均不罰之諭知，以資適
    法。
五、據上論斷，應依道路交通案件處理辦法第20條前段，裁定如
    主文。
中     華     民     國     94    年   7    月   12   日
                     交通法庭    法  官   陳  志  成
以上正本證明與原本無異。
如不服本裁定應於送達後5日內向本院提出抗告狀（應附繕本）
。
                                 書記官   黃  瓊  蘭
中     華     民     國     94    年   7    月   12   日
